臺灣高等法院刑事判決
111年度上訴字第901號
上  訴  人  臺灣臺北地方檢察署檢察官
上  訴  人  
即  被  告  李嘉豪



選任辯護人  劉韋廷律師
被      告  邱彥翔


選任辯護人  林蔚名律師(法扶律師)          
上列上訴人因被告違反毒品危害防制條例案件，不服臺灣臺北地
方法院109年度訴字第1167號，中華民國111年1月20日第一審判
決（起訴案號：臺灣臺北地方檢察署109年度偵字第21058、2842
9號），提起上訴，本院判決如下：
    主  文
上訴駁回。
    事實及理由
一、本案經本院審理結果，認第一審以上訴人即被告李嘉豪（下
    逕稱姓名）犯修正前毒品危害防制條例第4條第2項之販賣第
    二級毒品罪，判處有期徒刑7年6月，並宣告沒收犯罪所得新
    臺幣（下同）21,000元，暨對被告邱彥翔（下逕稱姓名）被
    訴販賣第二級毒品罪為無罪之諭知，均無不當，應予維持，
    並引用第一審判決書記載之事實、證據及理由（如附件）。
二、有罪部分（即李嘉豪部分）
　㈠李嘉豪上訴意旨略以：⒈其是和詹景舜一起向邱彥翔購買毒品
    ，非其販賣毒品給詹景舜；⒉卷內無證據證明其有販賣毒品
    以牟利之營利意圖，原審僅以推測方式認定，於法未合；⒊
    其已供出毒品來源，原審未適用毒品危害防制條例第17條第
    1項之規定減刑，顯有違誤云云。
　㈡經查：
　　⒈李嘉豪於民國109年4月12日17時29分起，藉LINE與詹景舜
      聯繫商議取得甲基安非他命之數量、金額及交付方式後，
      於109年4月14日15時1分，攜帶重量約13公克之甲基安非
      他命1包至詹景舜位於臺北市○○區○○○路0段00號2樓之1住
      家後門，並交付該包甲基安非他命與詹景舜，詹景舜旋於
      同日15時22分匯款21,000元至李嘉豪之郵局帳戶等情，為
      李嘉豪所不爭執（見原審卷第75頁），核與詹景舜之證述
      情節相符（見偵一卷第176頁；原審卷第281至290頁），
      並有LINE對話紀錄截圖、李嘉豪之郵局帳戶交易明細、詹
      景舜之永豐銀行00000000000000號帳戶客戶基本資料表及
      交易明細在卷可佐（見偵一卷第101至114頁、第117至122
      頁、第125至129頁）。
　　⒉毒品交易時間、交易地點、金額數量之磋商，及毒品之實
      際交付收取現款，係構成販賣毒品罪之重要核心行為。而
      所謂合資、代購、調貨行為是否構成販賣，自應視行為人
      在買賣毒品過程中之交易行為特徵而定，即其究係立於賣
      方之立場，向上游取得貨源後以己力為出售之交易，抑或
      立於買方立場，代為聯繫購買加以判斷。若被告接受買主
      提出購買毒品之要約，並直接收取價金、交付毒品予買主
      ，自己完遂買賣的交易行為，阻斷毒品施用者與毒品提供
      者的聯繫管道，縱其所交付之毒品，係其另向上游毒販所
      取得，然其調貨行為仍具有以擴張毒品交易而維繫其自己
      直接為毒品交易管道之特徵，自仍屬於毒品危害防制條例
      所規定之販賣行為，因上游毒販與買主間並無直接關聯，
      無從認係立於買方立場，為買主代為聯繫購買毒品，該毒
      品交易行為，自僅屬行為人自己一人之單獨販賣行為(最
      高法院107年度台上字第417號判決意旨參照)。經查：
　　　⑴詹景舜於原審審理時稱：我和李嘉豪合資購買毒品的交
        易模式，係由我先跟李嘉豪透過LINE確認各自購買的金
        額、重量，由李嘉豪去買再拿來我家，我錢是給李嘉豪
        ，李嘉豪不一定會跟我說毒品來源是誰，我也不知道李
        嘉豪向上手購買毒品有無價格上的優惠，李嘉豪是跟我
        說他沒有賺量差或價差，但實際上有沒有賺，我不清楚
        ，因為我不知道他跟上手拿的實際價格。本案交易是李
        嘉豪拿毒品到我家，我轉帳給李嘉豪，我有先在LINE中
        問李嘉豪要不要跟我合購，但他回我他剛繳完卡費，所
        以那次應該是沒有合購，後來這次的毒品品質不好，我
        有和李嘉豪換貨等語（見原審卷第294至296頁），足見
        李嘉豪如何向上游取得貨源之情形，詹景舜未參與其中
        ，故詹景舜於偵查中證稱其認為李嘉豪取得本案毒品來
        源為邱彥翔，以及李嘉豪並無從中獲利云云，顯然均是
        臆測之詞，無從為有利於李嘉豪之認定。
　　　⑵依照以下李嘉豪與詹景舜於109年4月12日之LINE對話紀
        錄可知(見偵二卷第204至205頁)，雙方不僅未提及購買
        毒品之種類、金額，亦未商討合購出資比例、分配方式
        、所需數量等細節，亦未見李嘉豪有與上游毒販居間磋
        商聯繫，甚至於詹景舜提出合購邀約時，李嘉豪亦以甫
        繳納卡費為由拒絕，顯與合購毒品之情形有別。詹景舜
        既然無從得知李嘉豪取得毒品之管道，就交易之條件也
        無從置喙，應認是由李嘉豪以出賣人之立場，單方面決
        定交易之數量及價格。
發話人 內容 詹景舜 你要我講上次的價嗎？ 李嘉豪 多少 詹景舜 27 李嘉豪 上次？喔喔、我是跟不同人拿，所以是不一樣的、他說28，他幫你混和2種口味給你足重 詹景舜 你要分嗎？ 李嘉豪 之前拿，上一個都沒有足重害我倒貼給你（哭臉表情符號）我剛繳完卡費，哥哥 
　　
　    ⑶依李嘉豪與詹景舜先前於109年4月4日之LINE對話紀錄(
        見偵二卷第203頁)，及詹景舜於原審所述（見原審卷第
        254頁、第293頁），若本案李嘉豪欲與詹景舜合購毒品
        ，應會講明各自欲購入之重量、價金，然本案卻未見此
        情形，足見李嘉豪就本案顯係立於出賣人地位，阻斷詹
        景舜與毒品上游的聯繫管道，自該當販賣毒品行為無訛
        。從而，李嘉豪辯稱僅是與詹景舜合購毒品，並不足採
        。
    ⒊販賣毒品既係違法行為，當非可公然為之，亦無公定價格
      ，且容易分裝並增減份量，而每次買賣之價量，可能隨時
      依雙方關係深淺、資力、需求量及對行情之認知、來源是
      否充裕、查緝是否嚴謹、購買者被查獲時供述購買對象之
      可能風險之評估等情形，而異其標準，非可一概而論，除
      行為人坦承犯行或價量俱臻明確外，委難察得實情，然販
      賣之人從價差、量差或品質差中牟利之方式雖異，其意圖
      營利之販賣行為則同一。參以詹景舜於原審審理時證稱：
      我跟李嘉豪是在網路上認識的，是朋友關係等語（見原審
      卷第291頁），顯見雙方並無特殊親誼，依常情判斷，若
      非李嘉豪有利可圖，諒無甘冒觸犯重罪之風險而無償替詹
      景舜張羅毒品施用之理。此外，李嘉豪辯護人於審理時稱
      ，李嘉豪與詹景舜合購時，都是以28,000元取得17.5公克
      之毒品（見本院卷第110頁），以此計算，合購價為每公
      克1600元，若李嘉豪所辯合購一事可信，本案詹景舜取得
      13公克毒品，原僅需支付20,800元，然其卻付給李嘉豪21
      ,000元，正可證明李嘉豪有從中賺取價差無誤，故李嘉豪
      有販賣毒品以牟利之營利意圖甚明。故李嘉豪辯稱無營利
      意圖云云，顯非可信。
    ⒋李嘉豪雖於警詢時供稱毒品來源為邱彥翔，且經臺北市政
      府警察局中正第一分局函覆確實因李嘉豪之供述而查獲邱
      彥翔，並移送檢察官偵查起訴，有臺北市政府警察局中正
      第一分局111年10月21日北市警中正一分刑字第111303145
      8號函、刑事案件報告書（見本院卷第365至371頁）及本
      案起訴書為證，但本案經本院審理之結果，無法認定邱彥
      翔有檢察官所指提供甲基安非他命給李嘉豪，與李嘉豪共
      同販賣毒品給詹景舜之犯行（詳後述），顯無法認李嘉豪
      所稱毒品來源是邱彥翔一事為真，自無毒品危害防制條例
      第17條第1項規定之適用。
　  ⒌綜上所述，李嘉豪前揭上訴意旨，無非係對原審之認事用
      法及裁量職權之適法行使，徒憑己見，指摘原審認事用法
      不當，自不足採，上訴無理由，應予駁回。　
三、無罪部分（即邱彥翔部分）
　㈠檢察官上訴意旨略以：邱彥翔曾因多次販賣第二級毒品犯行
    遭臺灣臺北地方檢察署及臺灣新北地方檢察署起訴，而其中
    部分犯行經臺灣新北地方法院判決有罪，邱彥翔在該等案件
    中，販賣第二級毒品之時程係介於108年9月至110年9月間，
    顯見邱彥翔確實長期有販賣第二級毒品之行為，而本案李嘉
    豪販賣第二級毒品時點為109年4月12日，恰巧在前述期程範
    圍內，且依邱彥翔於偵查所述，其與李嘉豪關係匪淺，有幫
    李嘉豪尋覓所要毒品，並交由李嘉豪從事販賣行為，另李嘉
    豪於警詢、偵查及原審中均稱毒品來自於邱彥翔，縱使在時
    間、交易過程中有陳述紊亂之情形，仍應可認本案應係邱彥
    翔提供毒品給李嘉豪，再由李嘉豪販賣給詹景舜。邱彥翔交
    付毒品給李嘉豪時，主觀上係基於對李嘉豪之信賴，認知會
    有他人透過李嘉豪向其購買毒品，堪認邱彥翔就出賣毒品之
    犯行具有主導地位，主觀上亦有獲取對價、利益之意圖，應與
    李嘉豪共犯販賣第二級毒品罪。再審酌販賣毒品牟利者為免
    遭警查緝，多選擇值得信賴或有多次交易經驗者，而鮮有突
    將毒品賣與不熟識或未經他人推介之藥頭，則本案若無邱彥
    翔提供毒品供李嘉豪販賣及交付毒品，李嘉豪勢必無法完成
    販賣毒品犯行，因此邱彥翔提供給李嘉豪毒品，至少亦構成
    幫助販賣第二級毒品罪。原審認事用法，容有違誤。
　㈡經查：
　　⒈李嘉豪先於警詢時稱：因為詹景舜對邱彥翔的觀感不好，
      所以我騙詹景舜說本案的貨是別人的。我只是幫邱彥翔把
      毒品交給詹景舜，詹景舜把錢匯到我戶頭，然後再由我把
      錢給邱彥翔云云（見偵一卷第24至28頁）；再於偵訊時稱
      ：根據109年4月12日至14日之LINE對話紀錄，是邱彥翔要
      把兩種品質的安非他命用28,000元賣給我和詹景舜，所以
      詹景舜才會匯21,000元給我，剩下的錢我出，後來詹景舜
      反應毒品的品質不好，我就以我自己手上的毒品跟詹景舜
      交換，我沒跟詹景舜說毒品來源是邱彥翔的原因是詹景舜
      對邱彥翔的觀感不好，我怕我如果跟他說是邱彥翔的毒品
      ，他就不想買了，所以我乾脆不跟詹景舜說我是跟誰買的
      云云（見偵一卷第165至166頁）；於原審審理時先稱：我
      和詹景舜只有一次向邱彥翔合資購買毒品，就是109年4月
      2日那次云云（見原審卷第252頁）；後又改以：109年4月
      4日、4月12日都是向邱彥翔購買毒品，至於是不是合資我
      有點忘了云云（見原審卷第254至255頁）。細繹李嘉豪所
      述，關於其是否與詹景舜合購，或代詹景舜向他人代購毒
      品，究竟合購幾次等重要情節，前後證述不合，已難採信
      ，且詹景舜於原審審理時明確證稱：我跟李嘉豪合資向邱
      彥翔購買毒品只有一次，就是109年4月2日那次。本案我
      有問李嘉豪要不要合購，他回我他剛繳完卡費，所以沒有
      合購等語（見原審卷第295頁），自不得僅以李嘉豪前揭
      所述，遽論邱彥翔有公訴意旨所指共同販賣第二級毒品犯
      行
　　⒉依李嘉豪與詹景舜於109年4月12日至同年月14日間之LINE
      對話紀錄（見偵二卷第204至207頁），李嘉豪均係以第一
      人稱與詹景舜議價、洽定交易時間、送貨地點、收款等販
      賣毒品情事，均未提及邱彥翔，且於交易後詹景舜向李嘉
      豪反應毒品品質不佳，亦係由李嘉豪出面換貨，足見李嘉
      豪是立於出賣人地位，阻斷詹景舜與毒品提供者的聯繫管
      道。此外，卷內並無邱彥翔與李嘉豪、詹景舜聯繫之通聯
      紀錄、通訊監察譯文或通訊軟體對話紀錄等資料，顯無法
      證明邱彥翔就本案有與詹景舜聯繫、收取價金、交付毒品
      ，或有向李嘉豪取得本案販毒報酬，或知悉李嘉豪販毒計
      畫仍提供助力，檢察官上訴意旨所指邱彥翔有共同或幫助
      販賣第二級毒品犯行，即難採信。至於邱彥翔是否在本案
      期間同時有其他販賣第二級毒品之行為，以及其是否與李
      嘉豪關係匪淺，有幫李嘉豪尋覓所要毒品等等情節，均無
      從作為邱彥翔有參與本案之證據。
    ⒊綜上所述，原審就邱彥翔部分，已對檢察官所舉各項證據
      逐一剖析，相互審酌，並敘明其取捨證據及得心證之理由
      ，觀諸原判決之採證方法及證據之取捨均無瑕疵可指，所
      為論斷從形式上觀察，亦難認有前揭上訴意旨所指違背經
      驗法則、論理法則或其他違背法令之情形，要不能以推測
      或擬制之方法，逕為不利於邱彥翔之認定。檢察官上訴仍
      執原審已詳予斟酌之證據，對於原判決已說明事項及屬原
      審採證認事職權之適法行使，逕為相異評價，復未提出其
      他積極證據證明確有公訴意旨所稱上開犯行，尚難說服本
      院推翻原判決，另為不利於邱彥翔之認定，檢察官之上訴
      無理由，應予駁回。
據上論斷，應依刑事訴訟法第373條、第368條，判決如主文。
本案經檢察官林鋐鎰提起公訴，檢察官葉芳秀提起上訴，檢察官
沈念祖到庭執行職務。
中　　華　　民　　國　　111 　年　　12　　月　　15　　日
                  刑事第十五庭  審判長法　官  陳芃宇
                                      法　官  曹馨方
                                      法　官  余銘軒
以上正本證明與原本無異。
李嘉豪部分，如不服本判決，應於收受送達後20日內向本院提出
上訴書狀，其未敘述上訴之理由者並得於提起上訴後20日內向本
院補提理由書（均須按他造當事人之人數附繕本）「切勿逕送上
級法院」。
邱彥翔部分，檢察官如不服本判決，應於收受送達後20日內向本
院提出上訴書狀，惟須受刑事妥速審判法第9條限制。其未敘述
上訴之理由者，並得於提起上訴後20日內向本院補提理由書(均
須按他造當事人之人數附繕本)「切勿逕送上級法院」。
刑事妥速審判法第9條：
除前條情形外，第二審法院維持第一審所為無罪判決，提起上訴
之理由，以下列事項為限：
一、判決所適用之法令牴觸憲法。
二、判決違背司法院解釋。
三、判決違背判例。
刑事訴訟法第 377 條至第 379 條、第 393 條第 1 款之規定，
於前項案件之審理，不適用之。
                                      書記官  邱紹銓
中　　華　　民　　國　　111 　年　　12　　月　　15　　日

附錄：本案論罪科刑法條全文
修正前毒品危害防制條例第4條
製造、運輸、販賣第一級毒品者，處死刑或無期徒刑；處無期徒
刑者，得併科新臺幣2千萬元以下罰金。
製造、運輸、販賣第二級毒品者，處無期徒刑或7年以上有期徒
刑，得併科新臺幣1千萬元以下罰金。
製造、運輸、販賣第三級毒品者，處7年以上有期徒刑，得併科
新臺幣7百萬元以下罰金。
製造、運輸、販賣第四級毒品者，處5年以上12年以下有期徒刑
，得併科新臺幣3百萬元以下罰金。
製造、運輸、販賣專供製造或施用毒品之器具者，處1年以上7年
以下有期徒刑，得併科新臺幣1百萬元以下罰金。
前五項之未遂犯罰之。